臺灣高雄地方法院刑事判決　　　　　100年度交簡上字第195號
上　訴　人
即公 訴 人　臺灣高雄地方法院檢察署檢察官
被　　　告　鄭月雪
上列被告因過失傷害案件，上訴人不服本院高雄簡易庭中華民國
100 年8 月17日100 年度交簡字第2424號刑事簡易判決（聲請簡
易判決處刑案號：100 年度調偵字第702 號），提起上訴，本院
管轄之第二審合議庭判決如下：
    主  文
原判決撤銷。
鄭月雪犯過失傷害罪，處拘役肆拾日，如易科罰金，以新臺幣壹
仟元折算壹日。
    事  實
一、鄭月雪考領有普通小型車駕駛執照，於民國99年7 月8 日上
    午11時27分許，駕駛車牌號碼3932-XN 號自用小客車，沿高
    雄市○鎮區○○路快車道由東往西方向行駛，途經保泰路與
    善士街交岔路口前，本應注意汽車行駛時，駕駛人應注意車
    前狀況及兩車併行之間隔，並隨時採取必要之安全措施，而
    當時係天氣晴、日間自然光線、柏油路面乾燥無缺陷、有快
    慢車道分隔線、直路、無障礙物視距良好等情，客觀上並無
    不能注意情事，詎鄭月雪疏未注意及此，貿然行駛，適林來
    春騎乘慢車即腳踏自行車在其同向前方行駛，林來春為閃避
    停放於路邊之其他車輛，不依規定靠道路右側行駛，擅自進
    入上開快車道，鄭月雪疏未注意車前狀況並保持兩車併行之
    間隔，未及閃煞，致林來春行車空間狹窄，雙方並因而發生
    擦撞，使林來春人車倒地，受有右足開放性骨折併脫臼、頭
    部外傷併前額擦傷等傷害。鄭月雪於肇事後，即報警處理，
    並留在事故現場，向前往現場處理尚且不知肇事者為何人之
    員警主動坦承肇事並接受裁判。
二、案經林來春訴由高雄市政府警察局前鎮分局報告臺灣高雄地
    方法院檢察署檢察官聲請簡易判決處刑。
    理  由
一、證據能力部分：按被告以外之人於審判外之陳述，雖不符刑
    事訴訟法第159 條之1 至同條之4 之規定，然經當事人於審
    判程序同意作為證據，法院審酌該言詞陳述或書面陳述作成
    時之情況，認為適當者，亦得為證據；當事人於法院調查證
    據時，知有第159 條第1 項不得為證據之情形，而未於言詞
    辯論終結前聲明異議者，視為有前項之同意，刑事訴訟法第
    159 條之5 定有明文。本判決後開引用具有傳聞證據性質之
    證據資料，當事人於本院調查證據時，已知其內容及性質，
    皆未於言詞辯論終結前聲明異議，又本院審酌各該證據作成
    之情況，既無違法取得情事，復無證明力明顯過低等情形，
    供為法院判斷事實之依據當屬適當，認均得為證據，有證據
    能力。
二、訊據被告鄭月雪固坦承於前揭時、地，駕駛上開自用小客車
    ，與告訴人林來春所騎乘之腳踏自行車發生擦撞，致告訴人
    受有如事實欄所載之傷害等事實，惟否認有何過失傷害犯行
    ，辯稱：伊車速為每小時十幾公里，且告訴人騎乘腳踏自行
    車闖入快車道，不能將雙方發生擦撞之責任全歸伊負責等語
    。經查：
  (一)被告於99年7 月8 日上午11時27分許，駕駛車牌號碼3932-X
    N 號自用小客車，沿高雄市○鎮區○○路快車道由東往西方
    向行駛，途經保泰路與善士街交岔路口前，與告訴人所騎乘
    之腳踏自行車發生擦撞，致告訴人人車倒地，因而受有右足
    開放性骨折併脫臼、頭部外傷併前額擦傷等傷害之事實，業
    經告訴人林來春於警詢及本院審理時指訴綦詳，復有道路交
    通事故現場圖、道路交通事故調查報告表（一）、（二）各
    1 份（見警卷第5 頁、第8 頁、第9 頁）、高雄市政府警察
    局交通大隊交通事故談話紀錄表共2 紙（見警卷第6 頁、第
    7 頁）、長庚醫療財團法人高雄長庚紀念醫院99年10月27日
    診字第42362 號診斷證明書1 份（見警卷第11頁）、道路交
    通事故現場蒐證相片共5 張（見警卷第12頁、第13頁，院二
    卷第49頁）在卷可稽，核與被告前開供承內容相符，上開事
    實堪予認定。
  (二)被告雖否認有何過失傷害犯行，並以上揭情詞置辯。惟按汽
    車行駛時，駕駛人應注意車前狀況及兩車併行之間隔，並隨
    時採取必要之安全措施，道路交通安全規則第94條第3 項定
    有明文。查被告為考領有前開駕駛執照之人，業據被告陳明
    在卷，對上開規定自應知之甚詳，並應切實遵守保持在可隨
    時控制並煞停車輛之狀況，且應特別注意車前狀況，與道路
    上其他行人、車輛保持足夠之安全距離及間隔，以防免發生
    事故。又本案事發當時天氣晴、日間自然光線、柏油路面乾
    燥無缺陷、有快慢車道分隔線、直路、無障礙物視距良好，
    且無何不能注意之情事，此經告訴人約略陳述在卷（見警卷
    第3 頁反面），亦為被告所自承（見警卷第2 頁），並有前
    開道路交通事故調查表(一） 在卷足憑，是案發當時被告係
    處於能注意車前狀況及兩車併行間隔之情狀。再告訴人於事
    發時年約66歲，騎乘腳踏自行車之速度理應非快，衡諸常情
    ，若被告駕駛車輛之際，有注意車前狀況及兩車併行之間隔
    ，則於肇事前當可見告訴人騎乘腳踏自行車行駛於其前方，
    得與之保持適當安全距離與間隔，並隨時閃煞或採取其他必
    要之安全措施以避免車禍發生，然查，被告於警詢及本院審
    理時均供承：告訴人與伊係平行方向，伊未看到告訴人騎乘
    腳踏自行車慢慢往快車道騎，告訴人如何倒下伊不清楚，伊
    開車到告訴人身旁，告訴人就往右側倒等語在卷（分見警卷
    第1 頁，院二卷第45頁），足認被告於案發當時行車之際，
    未盡其注意義務，方未見告訴人騎乘腳踏自行車行駛於其車
    前，因而亦未保持兩車安全距離與間隔，始與告訴人發生擦
    撞並致告訴人受有上揭傷害，是被告就本案事故之發生確有
    過失，甚為明確，且其過失行為與告訴人所受之傷害結果間
    有相當因果關係。被告所為過失傷害犯行，堪以認定。另被
    告復辯以伊係慢速前進等語，查本案事發地點鄰近菜市場，
    此經被告供陳在卷（見院二卷第46頁），且有前開卷附現場
    照片可參，衡情，菜市場附近多有人潮聚集之情，是被告於
    事發當時當無超速行駛之狀，應堪認定，惟本案被告所違反
    之注意義務並未涉及超速行駛乙節，故被告是否僅以其辯稱
    之每小時十幾公里速度駕駛車輛慢行，與認定本案過失傷害
    行為之成立尚屬無涉，附此敘明。
  (三)再按慢車種類及名稱包含腳踏自行車；慢車應在劃設之慢車
    道上靠右順序行駛，在未劃設慢車道之道路，應靠右側路邊
    行駛；慢車不得侵入快車道或人行道行駛；次按標線之線條
    以實線或虛線標繪於路面或緣石上，用以管制交通者，原則
    上區分如下：白虛線設於路段中者，用以分隔同向車道或作
    為行車安全距離辨識線；設於路口者，用以引導車輛行進；
    白實線設於路段中者，用以分隔快慢車道或指示路面範圍；
    設於路口者，作為停止線；設於路側者，作為車輛停放線；
    設於同向分隔島兩側者，用以分隔同向車流；復按快慢車道
    分隔線，用以指示快車道外側邊緣之位置，劃分快車道與慢
    車道之界線，其線型為白實線，線寬為10公分，除臨近路口
    得採車道線劃設，並以60公尺為原則外，應採整段設置，但
    交岔路口免設之，道路交通安全規則第6 條第1 項第1 款、
    第124 條第2 項前段、第3 項前段，及道路交通標誌標線號
    誌設置規則第149 條第1 項第1、3款、第183 條之1 前段分
    別規範明確，是快、慢車道之區○○○○○段道路是否劃有
    快慢車道分隔線而定。查告訴人騎乘慢車即腳踏自行車行經
    事發地點時，因閃避路邊停放之其他車輛，疏未注意靠右側
    路邊行駛，反以偏左方向行駛擅自進入快車道，與被告所駕
    駛之車輛在快車道上發生擦撞，致告訴人受有前揭傷害，且
    該腳踏自行車倒地在快車道上等節，業據被告於警詢及本院
    審理時供陳明確（分見警卷第1 頁、第7 頁，院二卷第44頁
    至第46頁），且經告訴人於警詢製作交通事故談話紀錄表及
    本院審理時均陳明在卷（分見警卷第6 頁、院二卷第45頁）
    ，並有前開卷附之道路交通事故現場圖、道路交通事故調查
    報告表（一）可佐。又依上揭道路交通事故現場蒐證照片所
    示，肇事地點道路於第1 車道及第2 車道間係繪設白虛線，
    第2 車道及外側車道間則係標示白實線，揆諸前開說明，該
    劃分第2 車道及外側車道之白實線應為快慢車道分隔線無疑
    ，從而被告所行駛之車道應為白色實線內之外側快車道，亦
    堪認定。綜上，足認告訴人受有前開傷害，係因告訴人騎乘
    腳踏自行車未依規定靠道路右側行駛，違規擅自進入快車道
    所致，告訴人就本案事故之發生與有過失。惟縱認告訴人就
    該事故之發生與有過失，仍無解於被告就本件交通事故應負
    過失責任之認定，附此敘明。
  (四)此外，告訴人固具狀稱其另受右下背扭挫傷、右髖部挫傷之
    傷害等語，並提出郭俊榮骨科專科診所100 年2 月12日郭字
    第00004403號診斷證明書1 紙在卷為憑（見院一卷第16頁）
    。然查，告訴人係於99年8 月5 日始因上揭傷害初至該診所
    就醫，距本案車禍發生日已約隔1 月，有該診斷證明書在卷
    可參，復衡以扭挫傷、挫傷此類傷害態樣，並非類如後遺症
    之傷害，傷患於事故發生當時，或事發後未及數日即應可發
    現此類傷害，而告訴人於本案事故發生後，旋即送至高雄長
    庚紀念醫院就醫，惟依前開該院出具之診斷證明書所示，並
    未記載告訴人之右下背、右髖部受有何等傷害，又告訴人嗣
    於同年12月3 日至高雄市政府警察局前鎮○○○○路派出所
    製作調查筆錄時，亦未提及因本案事故受有右下背扭挫傷、
    右髖部挫傷之傷害乙情，有調查筆錄1 份在卷可憑（見警卷
    第3 頁、第4 頁），是告訴人此部分傷勢是否與本案事故間
    有所關連，尚非無疑，此外，復查無其他積極證據足證該傷
    害結果與被告之過失駕駛行為間具有相當因果關係，是本院
    就告訴人此部分所指之傷害，無從認定係被告之過失行為所
    致，併此敘明。
  (五)綜上所述，本案事證明確，被告過失傷害之犯行洵堪認定，
    應依法論科。
三、核被告所為，係犯刑法第284 條第1 項前段之過失傷害罪。
    又被告肇事後犯罪未被發覺前，主動報警處理，且向到場處
    理之員警坦承犯罪並接受裁判乙節，業經被告陳明在卷（見
    警卷第2 頁、院二卷第46頁），並有高雄市政府警察局交通
    警察大隊100 年8 月8 日高市警交安字第1000028683號函暨
    隨函檢附之高雄市○○○○○道路交通事故肇事人自首情形
    紀錄表1 份在卷可憑（見院一卷第29頁、第30頁），堪認符
    合自首之要件，爰依刑法第62條前段規定，減輕其刑。又按
    汽車駕駛人，在快車道依規定駕車行駛，因行人或慢車不依
    規定，擅自進入快車道，而致人受傷或死亡，依法應負刑事
    責任者，減輕其刑，道路交通管理處罰條例第86條第2 項規
    定明確。所謂在快車道「依規定」駕車行駛，應係指汽車（
    含機車）駕駛人業已遵守道路交通安全規則或其他規定所為
    之具體注意規範，並不及於道路交通安全規則第94條第3 項
    所定應注意車前狀況之概括規定，如謂汽車駕駛人除遵守各
    項具體交通安全規定外，對於概括規定亦須充分注意，始得
    依該條項之規定減輕其刑，則汽車駕駛人既已遵守各項規定
    ，本身即不具任何過失，自無依法應負刑事責任可言，更無
    再予減輕其刑之必要，則是項規定形同具文，當非立法者之
    原意。查本案被告依規定駕駛自用小客車行駛於快車道，除
    疏於注意車前狀況未保持兩車併行間隔而肇致本件車禍外，
    別無超速行駛等其他交通違規事由，業如前述，而告訴人騎
    乘慢車不依規定擅自進入快車道，被告應依道路交通管理處
    罰條例第86條第2 項之規定，減輕其刑，並依法遞減之。
四、原審論處被告過失傷害之罪責，固非無見，惟原審引用檢察
    官聲請簡易判決處刑書之記載，認定被告係行駛於快車道上
    ，疏未就告訴人騎乘慢車違規未靠道路右側行駛，擅自進入
    快車道等情併予認定，此情足以影響被告過失責任之程度，
    並涉及應依道路交通管理處罰條例第86條第2 項規定減輕其
    刑。是檢察官循告訴人之聲請上訴意旨指摘原判決量刑過輕
    ，雖無理由，惟原判決既有上開可議之處，自屬無可維持，
    仍應由本院將原判決予以撤銷改判。爰審酌告訴人受如事實
    欄所載之傷害，傷勢尚非輕微，惟被告始終坦承本案肇事，
    且前無犯罪科刑紀錄，素行良好，有臺灣高等法院被告前案
    紀錄表1 紙在卷可參（見院二卷第16頁），又被告雖迄未與
    告訴人達成和解，然被告於警詢、偵訊及本院審理時，皆願
    與告訴人和解，但因雙方就和解金額差距過大，致無法達成
    和解，被告非拒不賠償，有卷附被告警詢筆錄、高雄市前鎮
    區公所100 年3 月21日高市前區調字第008347號函、本院刑
    事審查庭刑事案件移付調解簡要紀錄各1 份可憑（分見警卷
    第2 頁，偵二卷第1 頁，院一卷第27頁），再本案非僅被告
    有違反注意義務之情，告訴人就事故之發生與有過失，並衡
    酌被告智識程度為國中畢業，及其犯罪時之動機、目的、所
    受之刺激等一切情狀，量處如主文第二項所示之刑，併諭知
    易科罰金之折算標準。
據上論斷，應依刑事訴訟法第455 條之1 第1 項、第3 項、第36
8 條、第369 條第1 項前段、第364 條、第299 條第1 項前段，
刑法第284 條第1 項前段、第62條前段、第41條第1 項前段，刑
法施行法第1 條之1 ，道路交通管理處罰條例第86條第2 項，判
決如主文。
本案經檢察官郭來裕到庭執行職務。
中    華    民    國   100    年    11    月    2     日
                  刑事第十九庭  審判長法  官  陳志銘
                                      法  官  鄭子文
                                      法  官  林幸頎
以上正本證明與原本無異。
不得上訴。
中    華    民    國   100    年    11    月    3     日
                                      書記官  葉正昭
附錄本件論罪科刑法條：
中華民國刑法第284 條第1 項（過失傷害罪）
因過失傷害人者，處6 月以下有期徒刑、拘役或5 百元以下罰金
，致重傷者，處1 年以下有期徒刑、拘役或5 百元以下罰金。